【裁判字號】    97,訴,2241
【裁判日期】    971210
【裁判案由】    侵權行為損害賠償
【裁判全文】
臺灣板橋地方法院民事判決              97年度訴字第2241號
原      告  甲○○
訴訟代理人  高明德律師
被      告  乙○○
訴訟代理人  周彥憑律師
複  代理人  廖穎愷律師
上列當事人間請求侵權行為損害賠償事件，經本院刑事庭移送前
來（附民案號：97年度簡附民字第94號），本院於民國97年11月
19日言詞辯論終結，判決如下：
    主  文
被告應給付原告新臺幣伍拾萬元，及自民國九十七年五月三日起
至清償日止，按年息百分之五計算之利息。
原告其餘之訴駁回。
訴訟費用由被告負擔四分之一，餘由原告負擔。
本判決第一項於原告以新臺幣壹拾柒萬元為被告供擔保後，得假
執行；但被告如以新臺幣伍拾萬元為原告預供擔保，得免為假執
行。
原告其餘假執行之聲請駁回。
    事實及理由
一、原告起訴主張：
    被告乙○○前與黃勇原為男女朋友，因不滿黃勇原與原告交
    往，基於誹謗原告之犯意，意圖散布於眾，於民國96年3 月
    18 日21 時26分、49分、同日22時11分時許，在其位於臺北
    縣中和市○○街498 號9 樓之住處，利用電腦設備，透過AD
    SL（中華電信數據通信分公司，申設人為林秀芳，係乙○○
    之弟劉鈞名之妻）登入奇摩交友網站，在其以「依依」名義
    所註冊設立之「依依─交友檔案留言板」公開看板上，公開
    回覆「紫色水菁」於該留言板之留言時，接續散布文字內容
    為：「甲○○還曾經領過最佳女童軍獎，我真的很不屑，這
    種表裏不一的老師，真是后里國中的恥辱，女童軍的精神，
    不就是人飢己飢、人溺己溺嗎，而她呢，把自己的快樂，建
    築在黃勇原的妻兒家人身上，也叫優良女童軍，真這樣，滿
    街都是了啦，今天的捷運之狼不也該頒一個，我真心希望，
    他們快點受到該有的懲罰」、「.... 甲 ○○自稱，她和黃
    勇原同居三年多，在三～四個前分手了，試問，分手了，為
    何黃勇原留給警員的聯絡電話，卻是甲○○的手機號碼，試
    問，我們的緊急聯絡人，不都留家人的嗎，他怎麼不留太太
    的，不留屏東家人的，卻是留那不知羞恥的女人的呢，真是
    偉大的女童軍，滿嘴的仁義道德，這樣的謊言也說得出口，
    他們當大家都是傻子，這樣的品德，教育學生要品學兼優，
    又該如何讓學生們心服口服，真是品學兼～憂～呢」、「..
    .... 我 一個行動電話可以用了將近15年，怎麼甲○○和黃
    勇原，卻一天到晚換電話，不做虧心事，夜半不怕鬼敲門，
    除非.... 如 此心虛惶恐，所為何事，兩個教書不力的老師
    ，一個是星期一上午和星期午下午不排課，一個星期五下午
    不排課（不得已：因為后中週一上午第一節是班會），就別
    的老師倒霉，該把課都排到7 、8 節，該把課都排到週一上
    午和週五下午，每個多領的班導津貼，卻總是不顧學生的死
    活，我們不就是擔心孩子的突發狀況嗎，不然，又何必有班
    導的編制，為后里國中303 班學生們，為永平國中211 班學
    生們，默哀吧」等足以毀損原告名譽事項之言論。嗣經臺灣
    板橋地方法院檢察署檢察官聲請簡易判決處刑，由本院以97
    年度簡字第2773號刑事簡易判決判處有罪在案。茲因被告之
    上開行為，使原告精神上受有極大之痛苦，自得請求精神上
    損害賠償。為此，爰依侵權行為之法律關係，提起本件訴訟
    ，並聲明請求：1.被告應給付原告新台幣 (下同)200 萬 元
    ，及自起訴狀繕本送達翌日起至清償日止，按年息5 ％計算
    之利息；2.願供擔保請准宣告假執行。
二、被告對於上開妨害名譽之事實不爭執，僅辯稱：係爭留言板
    僅少數人可進入觀覽，被告事後已關閉係爭留言板，故原告
    損害不大，慰撫金請求200 萬元顯然過高等語。並聲明：1.
    駁回原告之訴及假執行之聲請；2.如受不利判決，願供擔保
    請准宣告免為假執行。
三、按「乙○○前與黃勇原為男女朋友關係，因不滿黃勇原與甲
    ○○交往，明知網路上之留言版可為不特定之多數人點閱，
    係屬不特定多數人得以共見共聞之場所，竟基於意圖散布於
    眾之誹謗犯意，於民國九十六年三月十八日下午九時二十六
    分許、同日下午九時四十九分許、同日下午十時十一分許，
    在臺北縣中和市○○街四九八號九樓及臺北縣三重市○○○
    路三十號五樓住處利用網際網路連線至雅虎奇摩交友網站，
    在其以帳號winny4831 （交友編號：M0000000號、暱稱「依
    依」）為名義所註冊申請之『依依－交友檔案留言版』 (網
    址為http：//tw.match.yahoo.com/profile?op=mesg&id=pe
    rsonals-1ls-0000000000-000000&cm=1&b=16 ，http：//tw
    .match.yahoo.com/profile?op=mesg&id=personals-1ls-00
    00000000-000000&cm=1&b=17） 中公開回覆『紫色水菁』之
    留言，接續指摘『甲○○還曾經領過最佳女童軍獎，我真的
    很不屑，這種表裏不一的老師，真是后里國中的恥辱，女童
    軍的精神，不就是人飢己飢、人溺己溺嗎，而她呢，把自己
    的快樂，建築在黃勇原的妻兒家人身上，也叫優良女童軍，
    真這樣，滿街都是了啦，今天的捷運之狼不也該頒一個，我
    真心希望，他們快點受到該有的懲罰』、『... 甲○○自稱
    ，她和黃勇原同居三年多，在三～四個（月）前分手了，試
    問，分手了，為何黃勇原留給警員的聯絡電話，卻是甲○○
    的手機號碼，試問，我們的緊急聯絡人，不都留家人的嗎，
    他怎麼不留太太的，不留屏東家人的，卻是留那不知羞恥的
    女人的呢，真是偉大的女童軍，滿嘴的仁義道德，這樣的謊
    言也說得出口，他們當大家都是傻子，這樣的品德，教育學
    生要品學兼優，又該如何讓學生們心服口服，真是品學兼～
    憂～呢』、『..... 我一個行動電話可以用了將近十五年，
    怎麼甲○○和黃勇原，卻一天到晚換電話，不做虧心事，夜
    半不怕鬼敲門，除非... 如此心虛惶恐，所為何事，兩個教
    書不力的老師，一個是星期一上午和星期五下午不排課，一
    個星期五下午不排課（不得已：因為后中週一上午第一節是
    班會），就別的老師倒霉，該把課都排到七、八節，該把課
    都排到週一上午和週五下午，每個多領的班導津貼，卻總是
    不顧學生的死活，我們不就是擔心孩子的突發狀況嗎，不然
    ，又何必有班導的編制，為后里國中三○三班學生們，為永
    平國中二一一班學生們，默哀吧』（下稱網路刊登之文字）
    等對甲○○道德形象、人格評價、社會地位俱屬負面貶抑之
    不實內容之文字，藉由雅虎奇摩交友網站之留言版登載於網
    際網路上，使不特定之多數人得以瀏覽而散布之，足以毀損
    甲○○名譽」等事實，業經本院刑事庭以97年度簡字第2773
    號刑事簡易判決判認定明確，且為被告所不爭執（本院97年
    11月19日言詞辯論筆錄），自應認定屬實。
四、按因故意或過失，不法侵害他人之權利者，負損害賠償責任
    。故意以背於善良風俗之方法，加損害於他人者亦同。不法
    侵害他人之身體、健康、名譽、自由、信用、隱私、貞操，
    或不法侵害其他人格法益而情節重大者，被害人雖非財產上
    之損害，亦得請求賠償相當之金額。民法第184 條第1 項、
    第195 條第1 項前段分別定有明文。本件被告明知上述網路
    刊登之文字內容不實，卻仍於上述網路留言板上登載，顯然
    故意損害原告之名譽，對原告精神上造成痛苦，故原告自得
    依上開規定請求被告賠償精神上之非財產損害賠償。
五、次按不法侵害他人之人格權，被害人受有非財產上損害，請
    求加害人賠償相當金額之慰撫金時，法院對於慰撫金之量定
    ，應斟酌實際加害情形、所造成之影響、被害人痛苦之程度
    、兩造之身分地位經濟情形及其他各種狀況，以核定相當之
    數額（最高法院47年台上字第1221號、51年台上字第223 號
    判例參照）。茲審酌原告為大學畢業，碩士學分班結業，目
    前擔任台中縣后里國中英語老師兼訓導主任，曾經獲選為96
    年度優良教師，年收入約80餘萬元；而被告為大學畢業，目
    前擔任代課教師，96年度所得為33萬餘元，名下有三棟房屋
    及多筆股票投資（有稅務電子閘門財產所得調件明細表附卷
    可稽），及被告從事教職，卻因感情糾紛而故意損害原告名
    譽，但犯罪後已坦承犯行，並向原告表示歉意，對原告所造
    成之侵害程度尚非重大，以及原告所受精神上痛苦情形等一
    切情狀，認原告請求被告賠償精神上所受之非財產損害，以
    50萬元為適當，應予准許；逾此金額之請求，則屬過高，應
    予駁回。
六、從而，原告依侵權行為之法律關係，請求被告賠償50萬元，
    及自起訴狀繕本送達翌日即97年5 月3 日起至清償日止，按
    年息5 ％計算之利息，為有理由，應予准許；逾上開金額之
    請求，為無理由，應予駁回。
七、兩造陳明願供擔保，聲請宣告假執行或免為假執行，經核原
    告勝訴部分，合於法律規定，爰分別酌定相當之擔保金額宣
    告之。至於原告敗訴部分，其假執行之聲請，失所附麗，併
    駁回之。
八、本件事證已臻明確，兩造其餘主張陳述、攻擊防禦方法及所
    提之證據，經審酌後認於本判決結果不生影響，爰不一一論
    述，附此敘明。
九、結論：原告之訴為一部有理由，一部無理由，依民事訴訟法
    第79條、第390 條第2 項、第392 條第2 項，判決如主文。
中    華    民    國    97    年    12    月    10    日
                  民事第三庭    法  官  劉以全
以上正本係照原本作成
如對本判決上訴，須於判決送達後20日內向本院提出上訴狀
中    華    民    國    97    年    12    月    10    日
                                書記官  陳淑芳


司法院資訊處製作；財團法人民間司法改革基金會備份。
